【裁判字號】    92,交上更(二),4
【裁判日期】    921014
【裁判案由】    過失致死等
【裁判全文】
臺灣高等法院刑事判決                          九十二年度交上更(二)字第四號
    上  訴  人  臺灣新竹地方法院檢察署檢察官
    被      告  甲○○
    選任辯護人  連元龍  律師
                林重宏  律師
右上訴人因過失致死等案件，不服臺灣新竹地方法院八十六年度交訴字第七三號，中
華民國八十六年九月十二日第一審判決（起訴案號：臺灣新竹地方法院檢察署八十六
年度偵字第二０六一號），提起上訴，經本院判決後，由最高法院第二次發回更審，
本院判決如左：
    主  文
原判決撤銷。
甲○○從事業務之人，因業務上之過失致人於死，處有期徒刑陸月，如易科罰金，以
參佰元折算壹日。
    事  實
一、甲○○係太古運輸股份有限公司司機，為從事業務之人，施工期間，於八十五年
    十一月二十一日二十時五十五分許，駕駛牌照號碼ＫＣ─○六六號曳引車，沿西
    濱公路由南往北方向行駛至保安林路口時，應注意汽車在超過四車道之道路行駛
    時，大型汽車不得在內側車道行駛，暨變換車道時，應注意安全距離，而依當時
    情況，並查無不能注意之情事，詎其駕駛大型車之曳引車，竟疏於注意，在內側
    車道行駛，於欲變換至外側車道時，而未注意與他車保持安全距離，因變換車道
    不當，致與同向行駛於其右後側由葉文雄駕駛車號ＬＴ─○九○二號附載戊○○
    、葉志翔之自小客車煞避不及，向前撞擊甲○○所駕駛之曳引車而翻覆，以致駕
    駛人葉文雄因此受腦挫傷、腦出血，經送醫急救仍不治死亡，戊○○則受有頭部
    外傷、右側肋骨骨折右側血胸、顏面多處裂傷等傷害，葉志翔受有右股骨折之傷
    害，甲○○於肇事後，報警處理，在其上開犯行未為任何有偵查犯罪職權之公務
    員知悉前，承認其為肇事人，不逃避並接受裁判而為自首之行為。
二、案經戊○○、丁○○告訴及經苗栗縣警察局竹南分局報請臺灣新竹地方法院檢察
    署檢察官相驗後偵查起訴。
    理  由
一、訊據被告甲○○承認有於前揭時地與葉文雄駕駛之車發生車禍，惟否認其有過失
    之行為，惟辯稱當時我剛要起步，並沒有變換車道，是被害人從我後方撞過來的
    云云，然查前揭事實業據告訴人戊○○指訴綦詳，復有道路交通事故調查報告表
    、現場照片足參，被害人葉文雄之死亡並經台灣新竹地方法院檢察署檢察官督同
    法醫相驗明確，製有相驗屍體證明書、驗斷書、勘驗筆錄、驗傷診斷證明書等在
    卷可憑，被害人戊○○、葉志翔等之受傷情形，亦有診斷證明書在卷可證，又按
    汽車在雙向四車道行駛時，大型汽車除超越同一車道之前車或準備左轉彎外，均
    不得在內側車道行駛，及變換車道時，應讓直行車先行，並注意安全距離，道路
    交通安全規則第九十八條第一項第一款、第六款定有明文，被告駕車自應注意上
    述道路交通安全之規定，負起其注意義務，且當時天候晴朗，夜間有照明，路面
    乾燥無障礙物，視距良好，有上開道路交通事故調查報告表附卷足憑，依當時情
    形並無不能注意之情形，被告竟疏未注意而在內側車道行駛（被告亦自承其行駛
    於內側車道），於欲變換至外側車道時，亦未注意與他車保持安全距離，因變換
    車道不當，致與同向行駛於其右後側由葉文雄駕駛車號ＬＴ─○九○二號附載戊○○、葉志翔之自小客車煞避不及，向前撞擊甲○○所駕駛之曳引車而翻覆，造
    成葉文雄因此受腦挫傷、腦出血不治死亡，戊○○則受有頭部外傷、右側肋骨骨
    折右側血胸、顏面多處裂傷等傷害，葉志翔受有右股骨折之傷害，被告甲○○就
    本件事故之發生有過失甚為明確，此亦有臺灣省竹苗區車輛行車事故鑑定委員會
    竹鑑字第八六○四八號鑑定意見書、該會九十二年五月一日竹鑑字第九二○四八
    四號函均明認被告有變換車道不當之情形，此有上開鑑定意見書、函在卷可查，
    被告因其過失之駕駛行為，而肇事使被害人死亡及受傷，其過失行為與被害人之
    受傷及死亡間，具有相當因果關係，雖證人林東鴻、李坤恩、乙○○證稱被告之
    車係在等紅燈時被撞等，惟查證人乙○○證稱其係聽聞被告以無線電告知在等紅
    燈時被撞，其並未親眼目睹等，其所述又無從證明與事實相符，自無可採，再證
    人李坤恩於原審證稱其係走外側車道，死者葉文雄駕駛紅色小客車，快速超越我
    的車，再追撞在前方已停止在紅綠燈下的拖車車尾，於本院前審證稱其開車在被
    害人小車之後面，我開到時已撞到，已發生車禍，有目擊撞上了，我當時開車在
    右手邊的外側道等，與被告於警訊時所述之發生車禍時，我剛好停紅燈，前方還
    有三、四部小客車，我是停在內線車道最後一部車，我當時記下我內車道一部小
    客車（指證人李坤恩之車），證人李坤恩所述之其車係在外側車道行駛，被被害
    人葉文雄所駕駛之車超越，有目擊撞上了等，與被告所述之證人李坤恩停其前面
    之靜止狀態之情形，已有不同，且證人李坤恩所述之被害人葉文雄所駕駛之車係
    紅色小客車，與卷內之被害人葉文雄所駕駛之車色之相片亦屬不符，且證人乙○○於本院證稱林東鴻之車停在甲○○的前面一部，小車（指李坤恩之車）停在甲○○的旁邊慢車道等，與證人林東鴻於原審證稱其車係於外側第一部車，及被告
    所述亦不一致，再證人乙○○於本院證稱證人林東鴻、李坤恩之電話、姓名等資
    料係其抄完之後交給甲○○等，與被告甲○○於警訊時所述之我當時有立即下車
    並記下外車道一部大貨車，及我內車道一部小客車等，均不相符，是該三證人所
    述者尚難為被告有利之認定，且依現場圖所示肇事地為西濱快速道路之北上快車
    道內，肇事後甲○○之車斜向東北右前距外側車道五．七五公尺，右後為六．三
    二公尺，葉文雄之車（移動後位置）斜向西南停在外側車道內，並留下二五．四
    三公尺之煞車痕，再依卷附之照片所示甲○○之車右後拖架處有撞擊痕跡，方向
    燈組往前拉，下方之橫桿往前拉，右後外輪胎面有擦撞脫膠，右後輪軸斷裂，葉
    文雄之車車頭正中二分之一處左前往後拉損毀，車頂下陷，車身上另有翻滾時所
    留之刮痕，翻正後右前側雙向線處留有大量之散落物，及經證人即警員丙○○補
    繪之散落物大部分在甲○○之車右方之外線快車道上，且散落物位置距離甲○○
    停車位置在幾十公尺以上，顯然在撞擊舜間兩車並非呈前後排列，足見甲○○之
    車並非在停止靜態中被撞，而甲○○之車與葉文雄之車係呈一斜角度，由現場圖
    中顯示葉文雄之車之煞車痕起點與終點約略之橫向位差不大，而撞擊舜間兩車呈
    一斜角，顯然甲○○之車有變換車道之情事，再由葉文雄之車之煞車痕走向，在
    重力撞擊之後，死者的腳會彈開，無法再重踩煞車而留下煞車痕，是該煞車痕為
    小客車見前方有異樣所採取之緊急煞車所致，及由其車上開損壞之部位觀之，葉
    文雄之車有閃避動作，是上揭證人林東鴻、李坤恩、乙○○所述與事實不合，無
    從為被告有利之認定，又台灣省車輛行車事故覆議鑑定委員會因本案小客車駕駛
    人已死亡，僅有聯結車駕駛人一方之供詞，而證人林東鴻、李坤恩係事隔半年後
    應地院庭訊之證詞，且依據覆議當時卷附之跡證資料無法研判確認聯結車係停止
    狀態下被追撞，聯結車於肇事時有變換車道之情形而無法覆議，亦不足為被告有
    利之認定，被告請求傳訊台灣省車輛行車事故覆議鑑定委員會、臺灣省竹苗區車
    輛行車事故鑑定委員會之鑑定人員，因本件事證已明，核無必要，被告前揭之所
    辯，無非卸責之詞，不足採信，本件事證明確，被告之犯行堪以認定。
二、核被告所為，係犯刑法第二百七十六條第二項之業務過失致人於死罪，第二百八
    十四條第二項前段之罪，被告一行為觸犯上開之罪名，依法應從一重之刑法第二
    百七十六條第二項之業務過失致人於死罪處斷，被告於肇事後，報警處理，在其
    上開犯行未為任何有偵查犯罪職權之公務員知悉前，承認其為肇事人，不逃避並
    接受裁判而為自首之行為，有苗栗縣警察局竹南分局海口派出所相驗案件初步調
    報告表所載可憑，是被告自動報案承認其為肇事人，已合於刑法第六十二條前段
    所定對於未發覺之犯罪自首而接受裁判之要件，應依該條規定減輕其刑，又被告
    行為後，刑法第四十一條之規定，業經於九十年一月四日修正，並經總統於九十
    年一月十日公布，依法於九十年一月十二日生效，而修正後之刑法第四十一條第
    一項之規定「犯最重本刑為五年以下有期徒刑以下之刑之罪，而受六個月以下有
    期徒刑之宣告，因身體、教育、職業、家庭之關係或其他正當事由，執行顯有困
    難者，得以一元以上三元（業據罰金罰鍰提高標準條例第二條前段規定，就其原
    定數額提高為一百倍折算一日）以下折算一日，易科罰金，但確因不執行所宣告
    之刑，難收矯正之效，或難以維持法秩序者，不在此限」，此項修正有利於被告
    ，依刑法第二條第一項前段之規定，適用裁判時之新法。
三、原審審理結果，遽採被告之所辯，而為其無罪之諭知，尚有未洽，檢察官就此提
    起上訴，指摘原判決不當，為有理由，應由本院將原判決撤銷改判，爰審酌被告
    之過失情節、所致之危害，尚未與被害人及其家屬和解，被告犯罪後態度等一切
    情狀，量處如主文所示之刑，並諭知易科罰金之折算標準。
據上論斷，應依刑事訴訟法第三百六十九條第一項前段、第三百六十四條、第二百九
十九條第一項前段，刑法第二百七十六條第二項、第二百八十四條第二項前段、第五
十五條、第四十一條第一項、第二條第一項前段，罰金罰鍰提高標準條例第一條前段
、第二條判決如主文。
本案經檢察官洪泰文到庭執行職務。
中    華    民    國      九十二    年    十     月        十四     日
                          臺灣高等法院交通法庭
                              審判長法  官  許  宗  和
                                    法  官  許  錦  印
                                    法  官  劉  壽  嵩
右正本證明與原本無異。
如不服本判決，應於收受送達後十日內向本院提出上訴書狀，其未敘述上訴之理由者
並得於提起上訴後十日內向本院補提理由書（均須按他造當事人之人數附繕本）。
                                    書記官  廖  艷  莉
中    華    民    國      九十二    年    十     月        二十二   日
附錄：本案論罪科刑法條全文
中華民國刑法第二百七十六條第二項
從事業務之人，因業務上之過失犯前項之罪者，處五年以下有期徒刑或拘
役，得併科三千元以下罰金。
中華民國刑法第二百八十四條第二項前段
從事業務之人，因業務上之過失傷害人者，處一年以下有期徒刑、拘役或
一千元以下罰金，致重傷者，處三年以下有期徒刑、拘役或二千元以下罰
金。


司法院資訊處製作；財團法人民間司法改革基金會備份。
